【裁判字號】    98,易,861
【裁判日期】    990618
【裁判案由】    詐欺等
【裁判全文】
臺灣桃園地方法院刑事判決               98年度易字第861號
公  訴  人  臺灣桃園地方法院檢察署檢察官
被      告  戊○○原名楊超然.
選任辯護人  林鈺雄律師
            鄭三川律師
被      告  甲○○
選任辯護人  潘秀華律師
被      告  己○○
選任辯護人  蔡信章律師
被      告  丙○○
選任辯護人  古富祺律師
上列被告因詐欺案件，經檢察官追加起訴（98年度偵字第16491
號），本院判決如下︰
    主  文
丙○○犯如附表一、二所示之罪，各處如附表一、二所示之刑。
應執行有期徒刑陸年。
戊○○犯如附表一、二所示之罪，各處如附表一、二所示之刑。
應執行有期徒刑貳年，如易科罰金，以新臺幣壹仟元折算壹日。
己○○犯如附表一所示之罪，各處如附表一所示之刑。應執行有
期徒刑玖月。
甲○○犯如附表二所示之罪，各處如附表二所示之刑。應執行有
期徒刑年。
    事  實
一、戊○○係位在基隆市○○路268 號「行政院衛生署基隆醫院
    」（下稱基隆醫院）之外科主治醫師，為從事業務之人，丙○○結識戊○○後，認可利用戊○○之醫師資格，出具不實
    之診斷證明書，使未罹患癌症之病患，因此得向保險公司領
    取保險理賠而得利，乃由丙○○提議由其負責仲介未罹患癌
    症之病患至基隆醫院就診，待戊○○應允後，由丙○○先將
    來源不詳之癌症組織在基隆醫院之停車場交付予戊○○，丙○○再尋得欲假裝罹患癌症之己○○，由丙○○告知戊○○
    將安排己○○至基隆醫院就醫，丙○○、戊○○、己○○共
    同基於行使業務上登載不實文書之犯意聯絡及意圖為自己不
    法所有之犯意聯絡，己○○經由丙○○之指示，於民國95年
    9 月29日己○○先至戊○○在基隆醫院之門診進行乳房超音
    波檢查，檢驗之結果為纖維囊腫，僅有些微鈣化，然戊○○
    卻表示需再做切片檢查，於95年10月3 日己○○再前往戊○○之門診，由戊○○對己○○進行手術切片檢查，戊○○事
    先先將丙○○所交付之檢體割取1 塊，趁隙摻入己○○未罹
    癌組織切片中，交由不知情之基隆醫院病理科人員進行檢驗
    ，檢體送驗之結果為「乳房，左側，切除術--侵襲性乳管癌
    ，第2 級，女性賀爾蒙，陽性，助孕素陽性，上皮性生長素
    陰性」，戊○○即以該罹癌之病理切片報告，於95年10月16
    日在基隆醫院對己○○進行乳房組織之切除手術，惟戊○○
    僅作小部分之切除，並取己○○之脂肪組織送驗，送驗之結
    果為「「乳房，左側，局部切除後，切除術--腫瘤已經移除
    ，軟組織，腋下，左側，切除術--脂肪組織」」，並將己○○罹患乳癌及於95年10月15日至95年10月22日住院治療等之
    不實事項，登載於其業務上作成之病歷及診斷證明書，其後
    己○○假借欲進行化學治療，於95年12月25日至95年12月30
    日、96年1 月28日至96年2 月2 日、96年2 月28日至96年3
    月5 日、96年4 月6 日至96年4 月11日、96年5 月22日至96
    年5 月27日再度至基隆醫院住院，戊○○則以一般正常之人
    均能承受劑量對己○○進行化學治療，並在將己○○進行化
    學治療之內容登載於其業務上作成之病歷及診斷證明書上，
    之後則由己○○、丙○○將上開登載不實診療、住院內容之
    診斷證明書交予附表一所示之保險公司而行使之，致國泰人
    壽保險股份有限公司陷於錯誤，於附表一編號(三)所示之日期
    ，接續給付如附表一編號(三)「理賠金額」欄所示之保險理賠
    金，而附表一編號(一)、(二)所示之保險公司，因察覺有異，尚
    未給付理賠金額而未得逞，並均致生損害於附表一所示各保
    險公司對於保險金理賠審核之正確性。
二、戊○○係基隆醫院之外科主治醫師，為從事業務之人，丙○○又尋得欲假裝罹患癌症之甲○○，丙○○先指示甲○○於
    96年4 月26日至96年8 月10日，向附表二所示之保險公司投
    保人身保險契約後，丙○○再告知戊○○將安排甲○○至基
    隆醫院就醫，丙○○、戊○○、甲○○共同基於行使業務上
    登載不實文書之犯意聯絡及意圖為自己不法所有之犯意聯絡
    ，於96年12月26日甲○○經由丙○○之指示，先至戊○○在
    基隆醫院之門診進行乳房超音波檢查，檢驗之結果為纖維囊
    腫，僅有些微鈣化，然戊○○卻表示需再做切片檢查，甲○○復於96年12月28日前往戊○○之門診，由戊○○先對甲○○進行手術切片檢查，戊○○於事先亦先將丙○○所交付之
    檢體取出1 塊後，趁隙摻入甲○○未罹癌組織切片內，交由
    不知情之基隆醫院病理科人員進行檢驗，檢體送驗之結果為
    「乳房，左側，切除術--侵襲性乳管癌，第3 級，女性賀爾
    蒙陰性，助孕素陽性，上皮性生長素陰性」，戊○○即以該
    罹癌之病理切片報告，於97年1 月7 日在基隆醫院對甲○○
    進行乳房組織之切除手術，惟戊○○僅作小部分之切除，並
    取甲○○之脂肪組織送驗，送驗之結果為「乳房，左側，乳
    房切除術--腫瘤已經移除，淋巴結，前哨淋巴結，左側，淋
    巴結切除術--無惡性」，並將甲○○罹患乳癌及於97年1 月
    6 日至97年1 月11日住院治療等之不實事項，登載於其業務
    上作成之病歷及診斷證明書，其後甲○○假借欲進行化學治
    療，於97年2 月18日至97年2 月22日、97年3 月17日至97年
    3 月22日、97年4 月14日至97年4 月19日、97年5 月12日至
    97年5 月17日、97年6 月16日至97年6 月21日、97年7 月14
    日至97年7 月18日再度至基隆醫院住院，戊○○則以一般正
    常之人均能承受劑量對甲○○進行化學治療，戊○○則將上
    開甲○○進行化學治療之內容登載於其業務上作成之病歷及
    診斷證明書上，之後甲○○、丙○○則將上開登載不實診療
    、住院內容之診斷證明書交予附表二所示之保險公司而行使
    之，致附表二所示之各保險公司陷於錯誤，分別於附表二所
    示之日期，給付如附表二「理賠金額」欄所示之保險理賠金
    ，並均致生損害於附表二所示各保險公司對於保險金理賠審
    核之正確性。
二、案經內政部警政署刑事警察局移請臺灣桃園地方法院檢察署
    檢察官偵查起訴。
    理  由
一、程序事項：
  (一)按「被告以外之人於審判外之言詞或書面陳述，除法律有規
    定者外，不得作為證據」，刑事訴訟法第159 條第1 項定有
    明文。關於證人林天轟、王廷忠、黃文宗、王伶、許均志、
    趙曉薇、陳佩瑜於警詢所為之供述（見偵卷第58頁至第79頁
    ），係被告戊○○、甲○○、己○○、丙○○以外之人於審
    判外所為之陳述，被告丙○○、甲○○、己○○及渠等辯護
    人均否認上開證人於警詢之證據能力，而公訴人未特予證明
    （自由證明）該等警詢筆錄具有較可信之特別情況，是依上
    開規定，上開警詢筆錄之記載，就證明構成犯罪之事實，應
    無證據能力。
  (二)按被告以外之人於審判外之言詞或書面陳述，除法律有規定
    者外，不得作為證據，刑事訴訟法第159 條第1 項固有明文
    ，惟被告以外之人於偵查中向檢察官所為之陳述，除顯有不
    可信之情況者外，得為證據。同法第159 條之1 第2 項亦有
    明文可參。而依第159 條之1 傳聞法則例外之立法理由，乃
    檢察官代表國家偵查犯罪，原則上能遵守法定程序，且被告
    以外之人如具有具結能力，仍應依法具結，以擔保其據實陳
    述。故該條第2 項規定「除顯有不可信之情況外」，應係指
    被告以外之人於偵查中向檢察官所為之陳述，不論是言詞或
    書面，有未遵守法律規定之情形，即檢察官於偵查中所為之
    證據調查，須係出於違法取供者或具有具結能力之被告以外
    之人，未依法命其具結之情況，始無證據能力。查證人甲○○、戊○○在臺灣桃園地方法院檢察署，經檢察官告知具結
    義務及偽證罪之處罰，並依法具結而為陳述，此有卷附上開
    偵訊筆錄及證人結文在卷可參（見偵卷第135 頁至第142 頁
    ），此部分亦未經檢察官、被告戊○○、甲○○、丙○○就
    其等證據能力表示異議，而被告己○○及其辯護人雖否認上
    開證人於檢察官訊問時之證據能力（見本院卷(一)第131 頁、
    第132 頁），惟被告己○○及其辯護人並未就前開證人之陳
    述是否顯有不可信之狀況詳加釋明，參以上揭法條規定，本
    院亦得以證人甲○○、戊○○於偵查中之證述採為本件證據
    。
  (三)蔡信章律師辯護稱：馬偕紀念醫院之函文無證據能力云云，
    古富祺律師辯護稱：馬偕紀念醫院鑑定書雖係經臺灣桃園地
    方法院檢察署檢察官委託鑑定，惟鑑定方法及結果均與內政
    部刑事警察局鑑定書不同，明顯有誤，且非機關出具，又僅
    係病理科主任出具，不具法醫師資格，實驗室能力、鑑定方
    法及誤差等均未說明，不符合鑑定程序，不具有證據能力云
    云。經查，現行刑事訴訟法關於鑑定之規定，依第198 條規
    定，由審判長、受命法官或檢察官就「鑑定事項有特別知識
    經驗者」，選任1 人或數人充之，依上開規定，即由法院、
    審判長、受命法官或檢察官視具體個案之需要而為選任、囑
    託，且依刑事訴訟法第208 條第1 項、第206 條之規定，鑑
    定人或鑑定機關應就鑑定之經過及結果提出言詞或書面報告
    ，且以書面報告者，於有必要時法院得使其以言詞說明，於
    符合上開規定下，得認為符合傳聞證據之例外規定。本件卷
    附之馬偕紀念醫院98年3 月28日馬院醫理字第0980000331號
    函所檢附之馬偕紀念醫院辦理司法機關委託鑑定案件意見函
    、馬偕紀念醫院98年3 月10日馬院醫理字第0980000331號函
    所檢附之馬偕紀念醫院辦理司法機關委託鑑定案件意見函內
    政部警政署刑事警察局鑑驗書各1 份（見偵卷第37頁至第41
    頁、第160 頁至第164 頁），係經臺灣桃園地方法院檢察署
    依刑事訴訟法第208 條囑託機關就本案相關醫療問題所為之
    鑑定報告，均依同法第206 條之規定，鑑定人就其鑑定結果
    提出書面報告，且上開2 份鑑定報告之鑑定人均至本院證述
    其鑑定過程，自符合同法第159 條第1 項所定得作為證據之
    「法律有規定」之例外，不適用傳聞法則之拘束，應具有證
    據能力。
  (四)卷附基隆醫院診斷證明書、基隆醫院病理組織檢查檢驗報告
    、馬偕紀念醫院病歷、基隆醫院98年10月5 日基醫病字第09
    80008406號函所檢送之就診紀錄各1 份（見偵卷第42頁至第
    55頁、第153 頁至第158 頁、本院卷(二)第37頁至第330 頁）
    ，均係醫護人員於通常工作過程中製作之各該文書，且非因
    特定性而作成，兼具例行性或機械性等特徵，屬醫護人員於
    一般性、例行性之業務過程中，基於觀察或發現而當場或即
    時記載之類型化、非特定性作成之文書，符合執行業務之人
    職務上製作之證明文書或紀錄文書，又查無顯有不可信之情
    況，依刑事訴訟法第159 條之4 第1 款規定，均應有證據能
    力。
  (五)卷附之所得資料、甲○○保險給付附表、宏泰人壽保險股份
    有限公司請款資料明細表、國泰人壽給付明細表、華泰商業
    銀行存款餘額證明書、國泰人壽保險股份有限公司98年10月
    5 日國壽字第98100122號函、新光人壽函、內政部警政署99
    年1 月8 日刑偵四3 字第0990003463號函、基隆醫院99年3
    月15日基醫秘字第0990001606號函、基隆醫院99年3 月9 日
    基醫秘字第0990001607號函、中國人壽保險股份有限公司保
    險金申請書、瑞士商環球瑞泰人壽保險股份有限公司臺灣分
    公司人壽保險要保書、新光人壽理賠申請書、新光人壽簡易
    要保書、宏泰人壽理賠申請書、人身保險要保書、國寶人壽
    保險金申請書、國寶人壽保險股份有限公司國寶人壽不分紅
    壽險暨附加契約要保書、國寶人壽保險股份有限公司被保險
    人體檢告知書、統一宏聯人壽保險股份有限公司理賠申請書
    、統一安聯人壽不分紅人壽保險要保書、南山人壽保險股份
    有限公司保險金申請書、人身保險要保書、國泰人壽股份有
    限公司理賠申請書、美滿人生10 1終身壽險要保書、國泰人
    壽保險股份有限公司不分紅保單專屬要保書、美滿人生312
    終身壽險要保書、國泰溫心住院日額保險附約要保書各1 份
    （見本院卷(一)第81頁至第83頁、第96頁、第114 頁、第114-
    1 頁、第120 頁至第126 頁、第229 頁至第248 頁、第264
    頁至第267 頁、本院卷(二)第1 頁至第36頁、偵卷第56頁、第
    57頁、第80頁至第128 頁），並無證據證明係公務員違背法
    定程序取得之物，且為被告丙○○、戊○○、己○○、甲○○、辯護人及檢察官所不爭執，依法得為證據。
二、訊據被告戊○○對於上開事實均坦承不諱，被告丙○○、己○○、甲○○矢口否認有何上開犯行，被告丙○○辯稱：伊
    沒有提供檢體給被告戊○○，亦未要求被告戊○○將檢體掉
    包，並無參與本件詐欺犯行，而被告己○○係95年8 月間接
    受手術，被告甲○○係97年1 月間接受手術，單就被告己○○、甲○○之手術時間觀之，已相差有1 至2 年之久，依被
    告戊○○所供述係伊交付1 個檢體給他，被告戊○○當初如
    何知悉要將伊交付的檢體分成3 小片？且依據病理報告之記
    載，被告己○○之腫瘤切片記載共計有6 片切片，被告甲○○之乳房腫瘤切片共計有4 片切片，被告戊○○供述各摻入
    1 片伊所交付的檢體，則其餘之5 片及3 片切片均係癌症組
    織，顯見被告己○○、甲○○確實罹患癌症，另除了專業醫
    生外，一般人根本不識何者為癌症細胞，更何況又侷限於乳
    房部位，伊並無管道取得，被告戊○○又供述伊交付的檢體
    ，被告戊○○分成3 塊，分別放入被告己○○、甲○○及另
    1 人包然之檢體內，本件卷內並無包然之資料，除無從得知
    包然之檢體是否有遭調換外，且應該將被告己○○、甲○○
    及包然之檢體送驗，以確定是否為同一來源，以證明伊確實
    未交付檢體予被告戊○○，另被告戊○○又供述伊於95年、
    96年間交付新臺幣（下同）200 萬元之代價給他，然被告己○○於95年10月間之理賠金為30萬元，被告甲○○直至97年
    9 、10月間始獲得理賠金，其時間與被告戊○○獲取之報酬
    時間根本不合，且對於獲取如此大額報酬，被告戊○○應記
    憶深刻，被告戊○○卻無法說出正確時間，可見被告戊○○
    供述伊有交付200 萬元之代價一情，應屬不實，被告戊○○
    因偽造文書案件突遭檢、警調查，難免因受誘導而推諉卸責
    ，加上醫生養成不易，可輕易被原諒，便以誣陷伊以求免責
    ，再者，細胞癌化後，會因突變、變異，導致DNA 改變，與
    原來正常細胞不同，馬偕紀念醫院之鑑定報告應有瑕疵，況
    伊於97年5 月10日入監服刑，被告甲○○之理賠申請書均係
    於97年5 月10日後始提出申請，保險公司更於97年9 、10月
    間才陸續匯入被告甲○○之帳戶或由保險公司開立支票交由
    被告甲○○親領，被告甲○○於警詢中供述保險公司之理賠
    金均由伊領取一情，顯係受誘導所為云云，古富祺律師則為
    被告丙○○辯護稱：就病患之診斷、切片檢查、檢體採驗、
    保管及治療流程均係被告戊○○及所屬之基隆醫院團隊負責
    ，而蠟塊檢體從製作至鑑定的過程中容易遭受外來DNA 污染
    或有錯誤放置之情形，被告戊○○及所屬之基隆醫院為減輕
    或推卸自己之責任，當然有動機在警方之誘導下設詞誣陷其
    餘共同被告涉案，而被告戊○○供稱被告丙○○係交付1 塊
    檢體，其再將檢體分成3 塊，顯然被告戊○○自始之犯罪計
    畫即包含連續3 人，然被告己○○、王睿祥及包然就診時間
    相差2 年以上，而包然之證據資料於本案卻從未出現，被告
    戊○○又自承收到200 萬元之代價係僅針對包然1 人，其於
    被告己○○、甲○○部分根本未曾有對價關係，且被告己○○、甲○○之病理報告癌症惡化之程度根本不同，顯見被告
    戊○○供稱係被告丙○○交付1 份檢體，其分成3 塊，均與
    事實不合，而被告戊○○有足夠之動機設詞使他人共同承擔
    民刑事責任，醫生於手術過程中，又極易取得他人之癌症檢
    體，被告戊○○所為不利於被告丙○○之內容，應不可採信
    ，再者，行政院衛生署就DNA 鑑定訂有「親子鑑定實驗室評
    核基準」，檢察官所引用的鑑定報告與DNA 實驗室的程序規
    則不符，也與內政部警政署刑事警察局的DNA 的鑑驗書顯然
    相違背，馬偕紀念醫院之鑑定書不可採信，另被告甲○○供
    稱有將上海商業銀行新竹分行之存摺交予被告丙○○，然被
    告丙○○於97年5 月10日入監服刑，卷內各保險公司之理賠
    書有於97年5 月10日之後才提出申請，保險理賠金額更顯然
    遲至97年9 、10月間，才陸續匯入被告甲○○之上海銀行、
    新光銀行帳戶內，或由保險公司開立支票，由被告甲○○親
    領兌現，顯然被告甲○○於警詢時係受誘導，欲隱匿其與其
    他不詳之人仲介投保之情節，故意與被告丙○○有所連結，
    而為不實之供述，被告己○○供稱係自有資金自行投保，被
    告丙○○僅係單純閒聊時提到基隆醫院，公訴意旨即認定被
    告丙○○共同犯罪，顯然欠缺證據，被告丙○○和被告戊○○、己○○、甲○○並無詐欺犯意聯絡云云，被告己○○辯
    稱：投保是伊自己投保的，與被告丙○○無關，伊投保3 家
    保險公司業務員伊都認識，伊曾經和朋友合夥工作在基隆，
    被告丙○○曾經向伊提到被告戊○○醫生不錯，所以有1 次
    伊去基隆，就去找被告戊○○醫生就醫，伊並不知道被告戊○○有調換檢體的事情云云，蔡信章律師則為被告己○○辯
    護稱：於95年間，被告己○○因胸部有腫瘤，且偶有不明的
    惡臭流出，所以懷疑她自己罹患癌症，被告己○○經人介紹
    前往基隆醫院檢查，當時是有女護士全程陪同，被告戊○○
    也從來沒有跟被告己○○說她不是罹患癌症，被告戊○○向
    被告己○○表示需要作切片檢查才能確定，被告己○○才在
    被告戊○○的建議下作乳房切片檢查，被告己○○不知道基
    隆醫院之診斷證明書是造假，也不知道檢體被調換，而且被
    告己○○所獲得理賠之保險金也是在83年4 月15日及84年4
    月12日生效的保險契約，與被告己○○95年投保的保險契約
    無關云云，被告甲○○辯稱：伊是事後看到電視媒體報導被
    告丙○○的事情，才知道被告丙○○之真名，被告丙○○當
    時騙伊說他姓張，且表示瞭解保險，所以幫伊爭取到最低的
    保費拿到最好的保障，伊當時和被告丙○○說身上沒有錢，
    被告丙○○表示可以幫伊代墊，叫伊之後再付給他，被告丙○○總共幫伊代墊20幾萬元，因於92年間伊有大腸癌之跡象
    ，所以不管被告丙○○幫伊加保多少錢，伊都同意云云，潘
    秀華律師則為被告甲○○辯護稱：被告甲○○從事代書數十
    年，月入頗豐，且曾因身染重病，故知保險分擔風險之理，
    才會在被告丙○○之鼓吹下委由被告丙○○全權處理醫療保
    險事宜，雖初期先暫時由被告丙○○給付保險費用，但事後
    被告甲○○均已清償且親自繳交後續之保險費，而馬偕紀念
    醫院之鑑定人丁○○醫師本身並無司法鑑定之資格，且其就
    9 枚之蠟塊檢體中僅取1 枚為鑑定，正確性本即較低，可信
    度自屬有疑，而內政部警政署刑事警察局法醫室本即具有司
    法鑑定之專業，以被告甲○○之唾液與檢體作比對，採樣較
    為周全，而鑑定結果既為本件蠟塊檢體DNA 與被告甲○○之
    DNA STR 型別相符，足證被告甲○○確有罹患癌症，而被告
    戊○○均稱與其接觸及交付不明檢體之人為被告丙○○，且
    被告戊○○均未與被告甲○○談及要偽造病歷、詐領保險金
    等情節，證人戊○○之證述，並無法為被告甲○○知情且共
    同犯罪之證明，被告甲○○並不知悉自己是否有罹患癌症，
    僅是信任被告戊○○之診斷及病理報告，對於被告戊○○是
    否有變造體檢、偽造病歷之情事均不知悉，更不知被告戊○○與被告丙○○之協議，被告甲○○對於本案之發生源由並
    不知悉，更無任何犯意之聯絡云云。經查：
  (一)被告己○○、甲○○分別於附表一、二所示之投保時間，向
    附表一、二所示之保險公司投保，並於附表一、二所示之時
    間向保險公司申請理賠，而於附表一、二所示之時間獲得如
    附表一、二所示之金錢，此為被告丙○○、戊○○，甲○○
    、己○○所不否認，並有甲○○保險給付附表、宏泰人壽保
    險股份有限公司請款資料明細表、國泰人壽給付明細表、國
    泰人壽保險股份有限公司98年10月5 日國壽字第98100122號
    函、新光人壽函、中國人壽保險股份有限公司保險金申請書
    、瑞士商環球瑞泰人壽保險股份有限公司臺灣分公司人壽保
    險要保書、新光人壽理賠申請書、新光人壽簡易要保書、宏
    泰人壽理賠申請書、人身保險要保書、國寶人壽保險金申請
    書、國寶人壽保險股份有限公司國寶人壽不分紅壽險暨附加
    契約要保書、國寶人壽保險股份有限公司被保險人體檢告知
    書、統一宏聯人壽保險股份有限公司理賠申請書、統一安聯
    人壽不分紅人壽保險要保書、南山人壽保險股份有限公司保
    險金申請書、人身保險要保書、國泰人壽股份有限公司理賠
    申請書、美滿人生101 終身壽險要保書、國泰人壽保險股份
    有限公司不分紅保單專屬要保書、美滿人生312 終身壽險要
    保書、國泰溫心住院日額保險附約要保書、上海商業儲蓄銀
    行新竹分行99年4 月29日上新業字第0990000082號函、華泰
    商業銀行99年4 月28日（99）華泰總敦化字第03335 號函、
    淡水第一信用合作社99年4 月23日淡一信剛字第991770-1號
    函、華南商業銀行石牌分行99年5 月11日（99）華石存字第
    990091號函、內政部警政署刑事警察局99年4 月30日刑醫字
    第0990054730號函各1 份附卷可佐（見偵卷第80頁至第128
    頁、本院卷(一)第81頁至第83頁、第114 頁、第114- 1頁、第
    120 頁至第126 頁、本院卷(二)第1 頁至第36頁、本院卷(三)第
    80頁至第85頁、第87頁至第105 頁、第116 頁至第126 頁、
    第156 頁至第166 頁），此部分之事實，應堪認定。
  (二)關於犯罪事實一部分：
    1.被告丙○○、己○○雖以前揭情詞置辯，惟據被告戊○○
      於檢察官訊問及本院審理時以證人身分證述：伊經由黃維
      林認識被告丙○○，被告丙○○跟伊說，希望伊配合在病
      人的切片裡面加入其他的檢體，病人的病理報告檢查出來
      是惡性的，病人可以申請保險，每1 個病人可以給伊200
      萬元的報酬，伊有拒絕過很多次，但是被告丙○○一直說
      病人的家境不好，希望伊幫忙，因為被告丙○○來找伊很
      多次，伊就無法拒絕，於94年年底、95年初被告丙○○在
      醫院的停車場將檢體交給伊，被告丙○○給伊的檢體就是
      一些碎碎的肉片裝在罐子裡面，並且有泡著福馬林，被告
      丙○○在病人初次就診前就會跟伊說病人的名字，被告己○○第1 次來門診時表示她在乳房有摸到硬塊而且會痛，
      已經有一段時間了，伊為被告己○○作超音波檢查，有看
      到纖維囊腫，有些微鈣化，會在超音波的圖像上顯示白色
      鈣化的點，良性的話就不是癌症，伊在作超音波檢查時看
      起來覺得像良性，因為超音波判斷是否為癌症的準確率約
      為9 成，所以還需要作切片檢查，伊有跟被告己○○說看
      起來不像得到乳癌，但要作切片檢查確定，被告己○○也
      沒有反對，95年10月3 日伊在幫被告己○○進行超音波檢
      查時，就知道被告己○○沒有罹患癌症，因為被告丙○○
      有跟伊說被告己○○知道自己沒有罹患癌症，伊作切片檢
      查時，有將被告丙○○交給伊的檢體從中取出1 片置入被
      告己○○的切片檢體內，因為被告己○○沒有家屬陪同，
      所以伊直接把切片檢體放在醫院放置檢體的處所，並且趁
      著沒有人的時候，把被告丙○○給伊的檢體加進去，被告
      丙○○有跟伊說被告己○○知道這件事情，後來該份切片
      的病理檢驗結果為乳癌，伊有將結果告訴被告己○○，報
      告出來乳癌約是0.3 公分，屬於第1 期，第1 期以現在的
      治療百分之百都可以治癒，伊告訴被告己○○應該要怎麼
      做，被告己○○也可以接受，伊就安排被告己○○於95年
      10月16日作擴大切除，但是伊只在比被告己○○原來傷口
      大一點部分做切除，通常第1 期乳癌病患是切除4 分之1
      的乳房，伊並沒有這樣做，伊有取一點淋巴腺去化驗，化
      驗的結果伊是拿到脂肪組織，沒有拿到淋巴，檢驗的結果
      為良性，第2 次的病理報告沒有發現有癌細胞，就會記載
      腫瘤移轉，第2 次廣泛性切除時，伊就沒有再將被告丙○○給的檢體放入，第1 期乳癌開刀完理論上須要做化療，
      伊是覺得化學治療傷害病人身體，所以伊反對，但是被告
      丙○○表示，他們會住在單人病房，並且自己帶著點滴去
      把化療的藥換掉，所以伊還是答應做，但是伊開的劑量很
      低，依照伊開的劑量及藥物種類，幾乎對身體沒有什麼特
      別的影響，基本上不會有掉髮、噁心、想吐的症狀，之後
      被告丙○○並沒有給伊200 萬元，伊也沒有跟被告丙○○
      索討等語（見本院卷(三)第4 頁至第12頁背面、偵卷第135
      頁至第140 頁），另觀諸被告己○○於95年10月3 日所為
      之第1 次切片檢查，病理編號為SA00000000，檢體送驗之
      結果為「乳房，左側，切除術--侵襲性乳管癌，第2 級，
      女性賀爾蒙，陽性，助孕素陽性，上皮性生長素陰性」，
      於95年10月16日所為之第2 次廣泛性切除，病理編號為SA
      00000000，檢體送驗之結果為「乳房，左側，局部切除後
      ，切除術--腫瘤已經移除，軟組織，腋下，左側，切除術
      --脂肪組織」，此有衛生署基隆醫院病理科病理組織檢查
      檢驗報告2 份及行政院衛生署基隆醫院99年3 月15日基醫
      秘字第0990001606號函1 份附卷可佐（見本院卷(一)第264
      頁、第265 頁、本院卷(二)第207 頁、第208 頁），核與證
      人戊○○證述其將被告丙○○所交付之檢體摻入被告己○○之第1 次切片檢體中，而檢驗出來之結果為癌症，而第
      2 次廣泛性切除，其沒有摻入被告丙○○所交付之檢體，
      且本取淋巴腺去化驗，然化驗的結果顯示其拿到脂肪組織
      ，檢驗的結果為良性等情相符，是證人戊○○上開證述之
      內容，應與事實相符，應堪採信。至被告丙○○雖辯稱：
      被告戊○○因偽造文書案件突遭調查，難免因受誘導而推
      諉卸責，加上醫生養成不易，可輕易被原諒，便以誣陷伊
      以求免責云云，惟參酌證人戊○○與被告丙○○、己○○
      間均無素怨，當無虛偽陳述以誣陷被告丙○○或被告己○○之動機或惡念存在，並經臺灣桃園地方法院檢察署檢察
      官及本院告以作證之義務及命以具結後，其所為之陳述均
      一致，已堪信其可信度無疑；另證人戊○○為上開陳述，
      亦使己遭刑事追訴之可能，證人戊○○當無故為反於真實
      之陳述而自陷己遭刑事訴追及面臨龐大求償窘境之必要，
      況觀證人戊○○因自白調換病患之檢體，已遭行政院衛生
      署廢止醫生證書，此有行政院衛生署行政處分書1 份附卷
      可佐（見本院卷(三)第151 頁至第153 頁），於證人戊○○
      與被告丙○○等人均無怨隙之情形下，證人戊○○豈可能
      僅因突遭檢、警調查而將己之前程付之一炬，是被告丙○○上開所辯，顯屬臨訟卸責之詞，不足採信。
    2.另參酌被告己○○於95年10月3 日所為之第1 次切片檢查
      ，病理編號為SA00000000，全部組織製作成2 枚蠟塊（A
      、B ），於95年10月16日所為之第2 次廣泛性切除，病理
      編號為SA00000000，第2 次乳房切除術取下之組織檢體共
      分2 部分，第1 部分為乳房組織（8 ×5 ×3.5CM ）製作
      成4 枚蠟塊（A1-A4 ），第2 部分為腋下脂肪組織製作成
      1 枚蠟塊（B ），合計5 枚蠟塊，此有基隆醫院99年3 月
      15日基醫秘字第0990001606號函1 份附卷可佐（見本院卷
      (一)第264 頁、第265 頁），另經臺灣桃園地方法院檢察署
      檢察官將被告己○○於95年10月3 日、95年10月16日兩次
      檢體蠟塊送馬偕紀念醫院鑑定，經丁○○醫師將上開病理
      編號為SA00000000之檢體2 枚中取1 枚與病理編號SA0000
      0000之檢體5 枚中取1 枚鑑定，鑑定結果為「一癌組織與
      非癌組織在DNA 序列位點240nt 、16182nt 、16217nt 、
      16223nt 、16261nt 不同。二因此癌症組織與非癌症組織
      非同一來源」，此有馬偕紀念醫院98年3 月28日馬院醫理
      字第0980000331號函所檢附之馬偕紀念醫院辦理司法機關
      委託鑑定案件意見1 份附卷可佐（見偵卷第160 頁、第16
      1 頁），並據證人丁○○於本院審理時證述：伊於70年從
      高雄醫學院畢業，於78年在美國取得分子生物醫學的博士
      ，現任職於國泰醫院，86年9 月到98年係任職於馬偕紀念
      醫院病理科主任，病理科的業務包含DNA 的鑑定，伊已經
      從事有上千件的DNA 鑑定，伊鑑定的方式為用PCR 放大並
      且定序，並以粒線體序列從事鑑定，伊認為馬偕紀念醫院
      的實驗室鑑定結果是可信的，因伊的鑑定與是否給予全民
      健康保險的標靶治療有關，若經過鑑定有癌症且符合標靶
      治療，全民健康保險局就要花100 多萬元給予治療，所以
      這個鑑定是相當精密，本案是經地方法院檢察署委託鑑定
      ，但送鑑的檢體是刑事警察局送過來的，蠟塊的檢體編號
      是當初醫院的編號，送過來的檢體上沒有標明是否為癌症
      檢體，也沒有標明是從哪個醫院送過來的，送來的檢體有
      蠟塊及位置相對應的切片，伊拿切片在顯微鏡看確認出癌
      症與非癌症組織的位置，再於蠟塊上相對應的位置抽取癌
      症的組織化驗，如果同1 個檢體上有癌症、非癌症混合，
      伊就會歸為癌症檢體，伊針對該蠟塊取樣時，只會取癌症
      組織，被告己○○的部分，伊各取2868A1非癌症（即第2
      次廣泛性切除之檢體）與癌症2747A （即第1 次切片之檢
      體）比對，鑑定結果就如同鑑定書所載，伊認為DNA 序列
      點位如果有3 個點位以上不同，可以認定檢體非來自同一
      來源或同1 人，有學者引用美國FBI 的文獻，亦主張只要
      有2 個點位不同，即可證明檢體非來自同一人，雖然伊也
      沒有看過同1 人或同一來源的檢體有2 個點位不同，但因
      為伊是從事醫療工作，還是採取比較保守的態度等語（見
      本院卷(一)第153 頁背面至第162 頁背面），亦足以佐證上
      開證人戊○○證述：其將被告丙○○所交付之檢體摻入被
      告己○○之第1 次切片檢體中，而檢驗出來之結果為癌症
      ，另就第2 次廣泛性切除，其本欲取淋巴腺去化驗，但卻
      是取到脂肪組織進行化驗，檢驗的結果為良性等語與事實
      相符。至古富祺律師雖辯護稱：行政院衛生署就DNA 鑑定
      訂有「親子鑑定實驗室評核基準」，檢察官所引用的鑑定
      報告與DNA 實驗室的程序規則不符云云，惟行政院衛生署
      訂立之「親子鑑定實驗室評估基準」與上開證人丁○○所
      使用之鑑定方法究有何相違誤之處，且上開「親子鑑定實
      驗室評估基準」為何可當作
      本件鑑定之評估準則，均未據辯護人提出說明，辯護人上
      開所辯，自屬無據。
    3.被告己○○雖辯稱：伊有投保3 家保險公司，都是伊自己
      投保的，保險費用也是伊自己繳納的，伊自己在華泰商業
      銀行有存款，有時候伊的女兒也會幫伊支付，保險費用應
      該是以銀行轉帳或現金支付，伊有能力支付高額之保險金
      ，伊的前夫賴清富每個月都會給伊贍養費15萬元左右，伊
      的女兒賴雅涵每個月會給伊7 、8 萬元，伊每個月要花掉
      10幾萬元，家中不會剩下很多現金，伊在銀行還有一些存
      款，那是伊之前存的，不過因為買房子的關係，現在已經
      都領出來了，伊投保及就醫與被告丙○○都沒有關係，所
      獲得理賠之保險金也是在83年4 月15日及84年4 月12日生
      效的保險契約云云（見本院卷(三)35頁至第40頁），並提出
      華泰商業銀行之存款證明書1 份（見本院卷(一)第96頁），
      以證明其於96年6 月5 日於華泰商業銀行之活期儲蓄存款
      餘額為8,000,500 元，惟被告己○○對於其每月可獲取20
      餘萬元之收入一情，並未提出佐證，此部分之辯解已難令
      人採信，且經本院查詢被告己○○之金融帳戶交易明細，
      96年6 月5 日雖有8,000,000 元匯入華泰商業銀行之帳戶
      後，惟隨即於隔日（即96年6 月6 日）該筆款項即遭匯出
      ，該帳戶於96年6 月5 日至同年月21日間之餘額僅有110
      元，此有華泰商業銀行99年4 月28日（99）華泰總敦化字
      第03335 號函1 份附卷可佐（見本院卷(三)第87頁至第88頁
      ），另觀諸被告己○○於84年至96年之金融帳戶交易明細
      表，被告己○○之金融帳戶內僅均有數萬元，至多20餘萬
      元之存款，而被告己○○於94年、95年間之所得資料，僅
      有淡水第一信用合作社之利息所得1,000 餘元，別無其他
      收入，於95年間，更無任何之收入資料，此亦有淡水第一
      信用合作社99年4 月23日淡一信剛字第991770-1號函、華
      南商業銀行石牌分行99年5 月11日（99）華石存字第9909
      1 號函、所得資料等在卷足憑（見本院卷(三)第89頁至第10
      5 頁、第156 頁至第166 頁、偵卷第57頁），被告己○○
      空言其有能力支付鉅額之保險金額一情，顯不足採信；復
      參酌被告己○○於83年4 月15日、84年4 月12日即與國泰
      人壽保險股份有限公司定有美滿人生101 終身壽險要保書
      、美滿人生312 終身壽險要保書各1 份（保單號碼為0000
      000000號、0000000000號），卻再於95年8 月18日、同年
      月28日與國泰人壽保險股份有限公司訂立不分紅保單專屬
      要保書2 份（保單號碼為0000000000號、0000000000號）
      ，此有上開保險契約書4 份附卷可佐（見偵卷第117 頁至
      第128 頁），衡諸被告己○○於95年間並無收入之情況下
      ，卻再度投保鉅額保險，其所需繳交之保險費用顯逾越自
      身可負擔之範圍，益徵被告己○○於95年再度投保之時，
      應知悉投保之目的係為了將來向保險公司詐領保險金額，
      亦堪以認定證人戊○○於本院審理時證述：被告丙○○有
      跟伊說被告己○○知道自己沒有罹患癌症等情，應認屬實
      。至於本件國泰人壽保險股份有限公司之理賠雖僅針對被
      告己○○於83年4 月15日、84年4 月12日之保險契約（保
      單號碼為0000000000號、0000000000號），惟被告己○○
      數次申請理賠時，係針對上開4 份保險契約請求國泰人壽
      保險股份有限公司給付，亦有理賠申請書附卷可稽（見偵
      卷第112 頁至第116 頁），而國泰人壽保險股份有限公司
      僅先針對保單號碼為0000000000號、0000000000號之保險
      契約為給付，尚未對保單號碼為0000000000號、00000000
      00號之保險契約為給付，被告己○○上開辯解，顯與事實
      相違。
    4.至被告己○○於本院審理時雖以證人身分證述：伊所投保
      的3 家保險公司都是伊自己投保的，保險費用是自己出的
      ，伊投保及看醫生都與被告丙○○無關云云（見本院卷(三)
      第38頁、第38頁背面），然如上所述，證人己○○所證述
      其有能力繳交保費用一情，已與事實不合，且證人己○○
      於偵、審中否認犯行，上開證述之內容，顯為偏頗被告丙○○及掩飾己之犯行所為，不足採信。另被告丙○○於本
      院審理時雖以證人身分證述：伊並未告訴被告戊○○，被
      告己○○知道自己沒有罹患癌症，伊只有在1 次打牌中，
      有人問起在基隆要去哪家醫院就診，伊就說是基隆醫院是
      公立醫院，比較有公信力，被告己○○並沒有說她要去看
      哪1 科的門診，也沒有說她有何疼痛云云（見本院卷(三)第
      131 頁、第131 頁背面），惟證人丙○○其同為本案之被
      告，於偵、審中均否認本件之犯行，其所有之辯解不可採
      信，均已如上所述，是其此部分之證述，並無法為有利於
      被告己○○之認定。
    5.小結，被告丙○○、戊○○、己○○共謀以假借罹患癌症
      向保險公司詐取保險理賠金，由被告戊○○將被告丙○○
      所交付之檢體割取1 片，將被告己○○未罹癌組織切片與
      其事先準備好之丙○○前所交付之癌症組織調換，交由不
      知情之基隆醫院病理科人員進行檢驗，檢體送驗之結果為
      乳癌後，被告戊○○再據此對被告己○○為廣泛性切除及
      化學治療，被告戊○○則將將上開不實之診療及化學治療
      內容接續登載於其業務上作成之病歷及診斷證明書上，並
      由被告丙○○、己○○將上開登載不實診療、住院內容之
      診斷證明書交予附表一所示之保險公司行使，並據此詐得
      如附表一所示之金額，應堪認定。
  (三)關於犯罪事實二部分：
    1.被告丙○○、甲○○雖以前揭情詞置辯，惟據被告戊○○
      於檢察官訊問及本院審理時以證人身分證述：被告丙○○
      在被告甲○○初次就診前就會跟伊說病人的名字，被告甲○○初次就診時，說她疼痛、不舒服，有摸到硬塊，伊為
      被告甲○○作超音波檢查，也是看到囊腫、些微鈣化，伊
      在作超音波檢查時看起來覺得像良性，伊有跟被告甲○○
      說看起來不像得到乳癌，但還需要作切片檢查，伊在幫被
      告甲○○進行超音波檢查時，就知道被告甲○○沒有罹患
      癌症，因為被告丙○○有跟伊說被告甲○○知道自己沒有
      罹患癌症，於96年12月28日伊為被告甲○○作第1 次切片
      檢查時，有把被告丙○○交給伊的體檢放入，伊將被告丙○○提供給伊的檢體摻入切片的過程也是一樣，被告甲○○也是沒有家屬陪同，所以伊直接把切片檢體放在醫院放
      置檢體的處所，並且趁著沒有人的時候，把被告丙○○交
      給伊的檢體加進去，病理報告出來是惡性的，伊就跟被告
      甲○○說這是第1 期，範圍很小，只要切除胸部的4 分之
      1 ，拿1 、2 個淋巴腺化驗及作化療就可以，被告甲○○
      的後續手術、治療內容也是跟告己○○一樣，97年1 月7
      日進行第2 次廣泛性切除時，伊沒有放入被告丙○○給伊
      的檢體，第2 次的病理報告內容為第1 次切除腫瘤已經切
      除乾淨，淋巴腺的檢驗沒有發現有癌細胞，就會記載腫瘤
      移轉等語（見本院卷(三)第4 頁至第12頁背面、偵卷第135
      頁至第140 頁），另觀諸被告甲○○於96年12月28日所為
      之第1 次切片檢查，病理編號為SA00000000，檢體送驗之
      結果為「乳房，左側，切除術--侵襲性乳管癌，第3 級，
      女性賀爾蒙陰性，助孕素陽性，上皮性生長素陰性」，於
      97年1 月7 日所為之第2 性廣泛性切除，病理編號為SA00
      000000，檢體送驗之結果為「乳房，左側，乳房切除術--
      腫瘤已經移除，淋巴結，前哨淋巴結，左側，淋巴結切除
      術--無惡性」，此有基隆醫院病理科病理組織檢查檢驗報
      告2 份及基隆醫院99年3 月9 日基醫秘字第0990001607號
      函1 份附卷可佐（見本院卷(一)第266 頁、第267 頁、本院
      卷(二)第47頁、第47頁背面），核與證人戊○○證述其將被
      告丙○○所交付之檢體摻入被告甲○○之第1 次切片檢體
      中，而檢驗出來之結果為癌症等情相符。
    2.被告甲○○於96年12月28日所為之第1 次切片檢查，病理
      編號為SA00000000，第1 次手術取下之檢體全部組織製作
      成1 枚蠟塊，於97年1 月7 日所為之第2 性廣泛性切除，
      病理編號為SA00000000，第2 次乳房切除術取下之組織檢
      體（10×7.5 ×3.5CM ），因組織較大，故依據乳房檢體
      處理原則在前次手術傷口附近取組織製作成4 枚蠟塊（A1
      -4），他處乳房組織隨樣製作成2 枚蠟塊（B1-2），腋下
      淋巴結及脂肪組織製作成2 枚蠟塊（C1-2），合計8 枚蠟
      塊，故2 次手術取下之組織共有9 枚蠟塊，此有基隆醫院
      99年3 月9 日基醫秘字第0990001607號函1 份附卷可佐（
      見本院卷(一)第266 頁、第267 頁、本院卷(二)第47頁、第47
      頁背面），另經臺灣桃園地方法院檢察署檢察官將被告甲○○於96年12月28日、97年1 月7 日兩次檢體送馬偕紀念
      醫院鑑定，經丁○○醫師將病理編號為SA00000000之檢體
      1 枚與病理編號SA00000000之體檢8 枚中取1 枚鑑定，鑑
      定結果為「一癌組織與非癌組織在DNA 序列位點152nt 、
      193nt 、16129nt 、16182nt 、16183n t、16189nt 、16
      217nt 、16223nt 、16278nt 、16299n t、16311nt 、16
      362nt 不同。二因此癌症組織與非癌症組織非同一來源」
      ，此有馬偕紀念醫院98年3 月10日馬院醫理字第09800003
      31號函所檢附之馬偕紀念醫院辦理司法機關委託鑑定案件
      意見1 份附卷可佐（見偵卷第163 頁、第164 頁），並據
      證人丁○○於本院審理時證述：鑑定時伊拿切片在顯微鏡
      看確認出癌症與非癌症組織的位置，再於蠟塊上相對應的
      位置抽取癌症的組織化驗，如果同1 個檢體上有癌症、非
      癌症混合，伊就會歸為癌症檢體，本案被告甲○○的部分
      ，伊只取非癌症檢體1 塊66A1（即第2 次廣泛性切除之檢
      體）與癌症檢體3813（即第1 次切片檢體）比對，鑑定結
      果就如同鑑定書所載等語（見本院卷(一)第153 頁背面至第
      162 頁背面），亦足以佐證上開證人戊○○證述：其將其
      將被告丙○○所交付之檢體摻入被告甲○○之第1 次切片
      檢體中，而檢驗出來之結果為癌症，另就第2 次廣泛性切
      除，伊並沒有其將被告丙○○所交付之檢體摻入，檢驗的
      結果為良性等語與事實相符。
    3.至於內政部警政署刑事警察局雖曾將被告甲○○之唾液與
      署立基隆醫院所提供之檢體送內政部警政署刑事警察局法
      醫室鑑定，鑑定之結果為「本案蠟塊檢體DNA 與涉嫌人甲○○DNA-STR 型別相符，該型別在臺灣地區中國人分佈機
      率預估為7.78×10」，此有內政部警政署刑事警察局鑑驗
      書1 份附卷可參（見偵卷第39頁），證人即內政部警政署
      刑事警察局法醫室鑑識組組長乙○○於本院審理時證述：
      就一般的DNA 鑑定，都是以DNA STR 的方式，DNA STR 方
      式鑑定幾乎可以達到個別化的確定，就是可以針對某個特
      定人而言，本件送驗單位係要求比對基隆醫院提供之被告
      甲○○蠟塊及被告甲○○唾液DNA 是否相符，伊收到的檢
      體是已經切片好的數塊蠟塊組織，是直接取其中1 片切片
      ，整片丟入試管中粹取，由庚○○作檢體之萃取，庚○○
      做完萃取之後做DNA STR 之分析，庚○○做完之後會把數
      據整理好，放到伊這邊，伊再依據卷證來看看是否符合標
      準流程，並且根據庚○○繕打的報告由伊來檢查是否正確
      ，如果有誤植的情形的話，會請庚○○再行檢查，臘塊檢
      體是給庚○○做，唾液檢體是服務組操作，伊再把這2 個
      結果作比對，鑑定的結論是臘塊中可能含有被告甲○○的
      DNA ，但是實驗室無法像醫學分析的實驗室可以分辨出示
      癌細胞或是非癌細胞，並沒有這樣子的專業儀器及技術人
      員，本案是取送來的很多片的臘塊檢體之中的幾片直接萃
      取DNA ，就沒有去區分是否為癌症組織等語（見本院卷(一)
      第212 頁至第216 頁），據證人庚○○於本院審理時證述
      ：本件被告甲○○之鑑定，伊參與證物初步處理，就是送
      來的證物臘塊檢體部分是伊親自檢視，並且萃取DNA ，檢
      體送來時是以小試管裝著，裡面已經切片好，所以說是1
      件，因為切片很薄，用鑷子夾起來會碎掉，所以伊無法說
      明是幾片，伊先以不同的方式採樣2 次，其中有個樣本沒
      有分析出足夠可以檢測的DNA ，但是另外1 個有分析出，
      所以伊就以可以分析出足夠DNA 的樣本出具數據，來製作
      本件的鑑驗書等語（見本院卷(一)第217 頁背面至第218 頁
      背面），雖內政部警政署刑事警察局之鑑定結果與上開馬
      偕紀念醫院之鑑定函文似有歧異，惟內政部警政署刑事警
      察局係先向基隆醫院調取被告甲○○之組織病理檢體，經
      基隆醫院提供被告甲○○之組織病理檢體共2 組，1 組病
      理編號為SA00000000內含1 個組織蠟塊，另1 組病理編號
      SA00000000內含8 個組織蠟塊，此有內政部警政署刑事警
      察局97年12月11日刑偵四3 字第0970189970號函及簽收單
      據各1 份附卷可佐（見本院卷(一)第243 頁、第244 頁），
      而內政部警政署刑事警察局偵一隊送請內政部警政署刑事
      警察法醫室鑑定時，鑑定事項為「經本隊通知被告甲○○
      到案說明，並簽署勘查採證同意書，檢附被告甲○○唾液
      檢體，送請貴室鑑定，請以DNA 方式比對是否與基隆醫院
      提供被告甲○○1 塊蠟塊檢體相符」等語，刑事警察局偵
      一隊所提供之蠟塊1 塊究係上開9 塊蠟塊中之何者，於內
      政部警政署刑事警察局之資料中並無法看出，此有內政部
      警政署刑事警察局99年4 月30日刑醫字第0990054730號函
      1 份附卷可參（見本院卷(三)第116 頁至第126 頁），而參
      諸上開證人乙○○、庚○○之證詞可知，渠等於鑑定之過
      程中，亦無法區分蠟塊中係癌細胞或非癌細胞，且如上所
      述，病理編號SA00000000內所含8 個組織蠟塊，被告戊○○並未摻入他人檢體，係真正被告甲○○之檢體，而病理
      編號SA00000000所含組織蠟塊，係被告甲○○本人檢體摻
      入他人檢體，內政部警政署刑事警察局分析出與被告甲○○相符之DNA 亦非全無可能，是本份鑑定並無法確認檢體
      中之癌症細胞係出自被告甲○○，自無法為有利於被告甲○○等人之認定。
    4.潘秀華律師雖辯護稱：被告甲○○從事代書，月入頗豐，
      且曾因身染重病，故知保險分擔風險之理，才會在被告丙○○之鼓吹下委由被告丙○○全權處理醫療保險事宜，雖
      初期先暫時由被告丙○○給付保險費用，但事後被告甲○○均已清償且親自繳交後續之保險費云云，惟觀諸被告甲○○於本院審理時曾供述：被告丙○○表示投保的目的是
      以未來年老的保障規劃為基準，被告丙○○是陸陸續續幫
      伊投保了宏泰、中國人壽、國寶、新光保險股份有限公司
      ，伊陸陸續續有給被告丙○○現金，投保的時候，都是被
      告丙○○幫伊支付的，保費1 年約20萬元，被告丙○○說
      要先幫伊出錢，但是因為後來伊有收到仲介費用，伊就陸
      陸續續拿給被告丙○○，大部分是現金，伊有多少現金就
      拿給被告丙○○，一部份是銀行轉帳云云（見本院卷(三)第
      41頁背面），後又改稱：伊在寫要保書時就有拿現金給被
      告丙○○，約2 、3 萬元云云（見本院卷(三)第41頁背面）
      ，被告甲○○對於係簽立保險契約時，抑或簽立保險契約
      後才返還保險費用予被告丙○○，前後供述不一，已不足
      採信；另觀諸被告甲○○於警詢、檢察官訊問時供稱：投
      保的過程都是被告丙○○計畫處理的，伊僅依指示出面與
      保險公司簽訂合約，詳細情形伊均不清楚，每年應該繳交
      之保費多少伊也不清楚，所有費用繳納都是由被告丙○○
      處理，伊有看保險金額，但是伊不知道有理賠那麼多錢，
      伊有600 萬元之銀行貸款債務等情（見偵卷第23頁、第24
      頁、第139 頁），被告甲○○若有繳交保險費用，豈會於
      偵查中完全不知悉保險費用之多寡及繳交情形，是被告甲○○於本院審理時始改辯稱其有繳交保險費用一情，顯屬
      臨訟卸責之詞，不足採信；被告甲○○雖另提出其於94年
      間至馬偕紀念醫院新竹分院之病歷，然上開病歷僅係被告
      甲○○於94年5 、6 月間因腸胃方面之疾病到上開醫院就
      診之短暫記錄，就診時間亦僅有數次之門診記錄，此亦有
      病歷1 份在卷足憑（見偵卷第153 頁至第158 頁），觀諸
      上開就診記錄，不僅無法看出被告甲○○曾身染重病，且
      就診時間與本件被告甲○○投保之時間已將近2 年，被告
      甲○○辯稱：其係因前有患重病而生保險之心云云，顯與
      事實不合；再者，參酌被告甲○○於94、95年間之薪資所
      得、執行業務所得僅有300,000 元、68,931元、48,034元
      ，於96年間不僅無薪資所得，執行業務所得亦僅有4,900
      元，此有所得明細1 份附卷可參（見偵卷第56頁），堪認
      被告甲○○辯稱其有能力繳交龐大之保險費用一情，屬事
      後卸責之詞，不足採信。綜上所述，依據上開證人戊○○
      之證述，被告丙○○有告知被告甲○○知悉其未罹患有癌
      症，觀諸一般人保險之常態，對於投保之內容必會詳加瞭
      解，且衡量繳交之保險費用是否能夠負擔，被告甲○○於
      所得有限且有大筆負債之情形下，卻任由被告丙○○為其
      投保鉅額保險，益徵被告甲○○知悉其投保係為向保險公
      司詐領鉅額保險費，至為明確。
    5.被告丙○○雖辯稱：伊於97年5 月10日入監服刑，被告甲○○之理賠申請書均係於97年5 月10日後始提出申請，保
      險公司更於97年9 、10月間才陸續匯入被告甲○○之帳戶
      或由保險公司開立支票交由被告甲○○親領，被告甲○○
      於警詢中供述保險公司之理賠金均由伊領取一情，顯係受
      誘導所為云云。惟被告丙○○於97年5 月10日入監服刑，
      而附表二所之申請理賠時間及保險公司理賠時間雖有部分
      係在被告丙○○入監服刑後所為，然依據上開證人戊○○
      之證詞可知，本件係被告丙○○籌畫整體詐欺取財事件，
      而附表二所示保險理賠款項既匯入被告甲○○之金融帳戶
      或以支票交由被告甲○○領取，就此犯罪集團而言，已達
      其詐欺取財之目的，渠等對於本件詐欺犯行均屬既遂，又
      被告甲○○、丙○○均否認本件犯行，本院當無從得知其
      內部係如何分贓，是部分申請理賠及保險公司給付之時間
      係在被告丙○○入監服刑後，亦無礙於被告丙○○參與本
      件犯行之認定。
    6.至於被告丙○○於本院審理時雖以證人身分證述：伊不認
      識被告甲○○，也沒有幫被告甲○○介紹醫生及保險公司
      云云（見本院卷(三)第132 頁），惟被告甲○○雖否認犯行
      ，然其於偵、審中均供述：其認識證人丙○○，且由證人
      丙○○為其規劃保險等情，證人丙○○上開證述之內容，
      顯係為掩飾自己參與本件犯行，並無法為有利於被告甲○○之認定。
    7.小結，被告丙○○、戊○○、甲○○共謀以假裝罹患癌症
      向保險公司詐取金錢，由被告戊○○將被告丙○○所交付
      之檢體割取1 片，在利用手術之過程中，將被告甲○○未
      罹癌組織切片與其事先準備好之被告丙○○前所交付之癌
      症組織調換，交由不知情之基隆醫院病理科人員進行檢驗
      ，檢體送驗之結果為乳癌後，被告戊○○再據此對被告甲○○為廣泛性切除及化學治療，被告戊○○則將上開不實
      之事項接續登載於其業務上作成之病歷及診斷證明書上，
      並由被告甲○○、丙○○將上開登載不實診療、住院內容
      之診斷證明書持向保險公司行使，並據此詐得如附表二所
      示之金額，應堪認定。
  (四)至古富祺律師雖另辯護稱：被告己○○、甲○○之病理報告
    癌症惡化之程度根本不同，顯見被告戊○○供稱係被告丙○○交付1 份檢體，其分成3 塊，與事實不合云云，且聲請本
    院調取「包然」之病歷資料，並將「包然」、「己○○」、
    「甲○○」之切片檢體，送請DNA STR 鑑定是否為同一來源
    或同1 人所有，惟據證人戊○○於本院審理時證述：被告丙○○給伊的檢體是一些碎碎的肉片裝在罐子裡，並且有浸泡
    著福馬林，伊要取出檢體時，伊在幫包然作手術之前，伊有
    用刀子劃分一下，分成3 塊，取出1 小塊，檢體3 小塊伊分
    別放在包然及被告己○○、甲○○的切片檢體中，一開始時
    並沒有計畫要作幾人，被告丙○○也沒有告訴伊要作幾個人
    ，被告丙○○一開始只有告訴伊要作包然，伊只是覺得檢體
    不需用到那麼多，伊就把檢體分成幾部分，只取其中一部份
    使用，包然及被告己○○、甲○○都是用同一份檢體，但是
    檢體的來源伊並不清楚，病理檢驗報告中之分級是指從何處
    取出，報告中「GRADE III」是指不正常細胞分化的程度，此
    與乳癌的期數並無關係，乳癌的期數要從大小及淋巴腺判斷
    等語（見本院卷(三)第6 頁背面至第12頁），從上開被告己○○、甲○○之病理檢查報告中，並無法得知被告己○○、甲○○之癌症惡化程度是否有差異，而證人戊○○雖自同一檢
    體罐內取出檢體而分別放入包然及被告己○○、甲○○之切
    片內，然被告丙○○交付予證人戊○○之檢體係為碎碎的肉
    末，本即無從確認罐內之檢體來源是否同一，是上開聲請顯
    無調查之必要；至包然部分是否亦涉及犯罪，與被告丙○○
    、戊○○是否成立本罪並無相關，亦無調查之必要，附此敘
    明。
  (五)綜上所述，被告丙○○、己○○、甲○○上開所辯應係事後
    卸責之詞，無足為取。本件事證明確，被告丙○○、戊○○
    、己○○、甲○○上揭犯行足可認定，應依法論科。
三、論罪科刑：
  (一)核被告丙○○、戊○○、己○○就犯罪事實一所為，均係犯
    刑法第216 條、第215 條行使業務上登載不實文書罪、第33
    9 條第1 項之詐欺取財罪（附表一編號(三)）、第339 條第3
    項、第1 項詐欺取財未遂罪（附表一編號(一)、(二)）。又業務
    登載不實之低度行為，為行使之高度行為所吸收，不另論罪
    。被告丙○○、己○○雖非基隆醫院之醫護人員，惟分別與
    被告戊○○共同實施刑法第216 條、第215 條之行使業務上
    登載不實文書犯罪，仍應依刑法第31條論以共犯。被告丙○○、戊○○、己○○，就上揭行使業務上登載不實文書、詐
    欺取財之犯行部分，有共同犯意聯絡及行為分擔，均應論以
    共同正犯。被告丙○○、戊○○、己○○自95年10月25日至
    96年6 月4 日間，前後多次向附表一編號(三)所示之保險公司
    詐領保險理賠金額，均係於密切接近之時、地實施，侵害同
    一法益，各行為之獨立性極為薄弱，且均係出於同一詐領保
    險給付之目的，依一般社會健全觀念，在時間差距上，難以
    強行分開，均應視為數個舉動之接續施行，合為包括之一行
    為予以評價，均為接續犯。被告丙○○、戊○○、己○○持
    業務上登載不實之文書以詐取財物，係一行為觸犯行使業務
    上登載不實文書罪、詐欺取財罪（或詐欺取財未遂罪），為
    想像競合犯，應依刑法第55條前段，從一重之詐欺取財罪（
    或詐欺取財未遂罪）處斷。又就附表一編號(一)、(二)所示之保
    險公司，因察覺有異，尚未給付理賠金額而未得逞，為未遂
    犯，應依刑法第25條第2 項規定減輕其刑。另被告丙○○、
    戊○○、己○○就附表一所示之2 次詐欺取財未遂、1 次詐
    欺取財3 罪間，犯意各別，行為互殊，非侵害同一法益，應
    予分論併罰。
  (二)核被告丙○○、戊○○、甲○○就犯罪事實二所為，均係犯
    刑法第216 條、第215 條行使業務上登載不實文書罪、第33
    9 條第1 項之詐欺取財罪。又業務登載不實之低度行為，為
    行使之高度行為所吸收，不另論罪。被告丙○○、甲○○雖
    非基隆醫院之醫護人員，惟分別與被告戊○○共同實施刑法
    第216 條、第215 條之行使業務上登載不實文書犯罪，仍應
    依刑法第31條論以共犯。被告丙○○、戊○○、甲○○，就
    上揭行使業務上登載不實文書及詐欺取財之犯行部分，有共
    同犯意聯絡及行為分擔，均應論以共同正犯。被告丙○○、
    戊○○、甲○○前後多次向同一家保險公司詐領保險理賠金
    額，均係於密切接近之時、地實施，侵害同一法益，各行為
    之獨立性極為薄弱，且均係出於同一詐領保險給付之目的，
    依一般社會健全觀念，在時間差距上，難以強行分開，均應
    視為數個舉動之接續施行，合為包括之一行為予以評價，均
    為接續犯。被告丙○○、戊○○、甲○○持業務上登載不實
    之文書以詐取財物，係一行為觸犯行使業務上登載不實文書
    罪、詐欺取財罪，為想像競合犯，應依刑法第55條前段，從
    一重之詐欺取財罪處斷。另被告丙○○、戊○○、甲○○就
    附表二所示之4 次詐欺取財既遂間，犯意各別，行為互殊，
    非侵害同一法益，應予分論併罰。
  (三)爰審酌被告丙○○、己○○、甲○○為貪圖保險理賠，竟與
    被告戊○○勾結，共謀以虛假之癌症檢體及住院治療紀錄，
    向保險公司申請保險金，行為實屬不該，而被告丙○○、己○○、甲○○犯後均矢口否認犯行，態度不佳，被告戊○○
    身為醫生，本應潔身自愛，為圖鉅額報酬，卻為虛假之病歷
    資料，惟念及被告戊○○於犯後坦承犯行，較被告丙○○、
    己○○、甲○○勇於承擔犯行，尚有悔悟之心，另衡量多次
    詐欺取財犯行所詐得之金錢多寡有別等一切情狀，分別量處
    如主文所示之刑。又被告丙○○、戊○○、己○○就附表一
    編號(一)、(二)所示之犯罪時間均在96年4 月24日以前，所犯之
    罪非屬中華民國九十六年罪犯減刑條例第3 條所定不得予以
    減刑之罪，均應減其宣告刑二分之一，併就被告戊○○諭知
    易科罰金之折算標準；暨就被告丙○○、戊○○所犯如附表
    一、二所示之罪，被告己○○所犯如附表一所示之罪，被告
    甲○○所犯如附表二所示之罪，定其應執行之刑；復被告戊○○行為後，刑法第41條迭經修正公布，其中98年1 月21日
    修正前第41條第2 項規定：前項規定於數罪併罰，其應執行
    之行未逾6 月者，亦適用之」；98年6 月10日修正公布刑法
    第41條第8 項規定：「第1 項至第3 項規定於數罪併罰，其
    應執行之刑未逾6 個月者，亦適用之」；嗣於98年12月30日
    修正公布，於99年1 月1 日生效之修正後刑法第41條第8 項
    則修改為：「第1 項至第4 項及第7 項之規定，於數罪併罰
    之數罪均得易科罰金或易服社會勞動，其應執行之刑逾6 月
    者，亦適用之」。是以修正後規定將數罪併罰之數罪均得易
    科罰金，其應執行之刑逾6 月者，亦得易科罰金，比較新舊
    法後，修正後同條第8 項規定較有利於被告戊○○，爰依刑
    法第2 條第1 項但書規定，適用修正後之現行刑法第41條第
    1 項前段、第8 項規定，諭知被告戊○○應執行刑之易科罰
    金折算標準，以示懲儆。
四、檢察官雖另以：(一)被告丙○○、戊○○、甲○○既知被告甲○○未罹患癌症，竟基於詐欺得利之犯意聯絡，由被告甲○○自96年12月26日起至97年5 月28日止，以非自費看診之模
    式，陸續持其個人之健保卡前往基隆醫院就診16次，因而獲
    有醫療給付費用（含個人門診及住院費用負擔額）之免除共
    計151,444 元之不法利益。(二)被告丙○○、戊○○、己○○
    既知被告己○○未罹患癌症，竟基於詐欺得利之犯意聯絡，
    由被告己○○自95年9 月29日起至96年5 月25日止，以非自
    費看診之模式，陸續持其個人之健保卡前往基隆醫院就診12
    次，因而獲有醫療給付費用（含個人門診及住院費用負擔額
    ）之免除共計139,035 元之不法利益。因認被告丙○○、戊○○、己○○、甲○○上開所為，係涉犯刑法第339 條第2
    項之詐欺得利罪，與上開起訴部分具有裁判上一罪之關係，
    請求併予審理云云。惟被告丙○○、戊○○、己○○、甲○○上開詐欺得利犯行與本案附表一、二所示之詐欺取財對象
    並不相同，侵害之法益並不相同，亦非同時同地或密切接近
    之時、地所為，與本案前開論罪科刑之犯行並不具有接續犯
    之關係，應交由檢察官另行偵辦，附此敘明。
據上論斷，應依刑事訴訟法第299 條第1 項前段，刑法第2 條第
1 項但書、第216 條、第215 條、第339 條第1 項、第3 項、第
55條前段、第51條第5 款、第41條第1 項前段，99年1 月1 日生
效之刑法第41條第8 項，刑法施行法第1 條之1 、第3 條之3 ，
中華民國九十六年罪犯減刑條例第2 條第1 項第3 款、第7 條、
第9 條，判決如主文。
本案經檢察官洪敏超到庭執行職務。
中    華    民    國    99    年    6     月    18    日
            刑事第四庭  審判長法  官  袁雪華
                              法  官  林宜靜
                              法  官  張淑華
以上正本證明與原本無異。
如不服本判決應於收受判決後10日內向本院提出上訴書狀，並應
敘述具體理由。其未敘述上訴理由者，應於上訴期間屆滿後20日
內向本院補提理由書(均須按他造當事人之人數附繕本)「切勿逕
送上級法院」。
                              書記官  鄭嘉惠
中    華    民    國    99    年    6     月    21    日
附表一、
  ┌─┬────┬──┬──┬──┬────┬───────────┐
  │編│保險公司│投保│申請│理賠│理賠金額│刑                  度│
  │號│        │日期│理賠│時間│        │                      │
  │  │        │    │日期│    │        │                      │
  ├─┼────┼──┼──┼──┼────┼───────────┤
  │(一)│統一安聯│95年│95年│未理│無      │丙○○共同意圖為自己不│
  │  │保險股份│8 月│10月│賠  │        │法之所有，以詐術使人將│
  │  │有限公司│17日│24日│    │        │本人之物交付，未遂，處│
  │  │        │    │    │    │        │有期徒刑伍月，減為有期│
  │  │        │    │    │    │        │徒刑貳月又拾伍日。    │
  │  │        │    │    │    │        │戊○○共同意圖為自己不│
  │  │        │    │    │    │        │法之所有，以詐術使人將│
  │  │        │    │    │    │        │本人之物交付，未遂，處│
  │  │        │    │    │    │        │有期徒刑月，減為有期│
  │  │        │    │    │    │        │徒刑壹月又拾伍日，如易│
  │  │        │    │    │    │        │科罰金，以新臺幣壹仟元│
  │  │        │    │    │    │        │折算壹日。            │
  │  │        │    │    │    │        │己○○共同意圖為自己不│
  │  │        │    │    │    │        │法之所有，以詐術使人將│
  │  │        │    │    │    │        │本人之物交付，未遂，處│
  │  │        │    │    │    │        │有期徒刑肆月，減為有期│
  │  │        │    │    │    │        │徒刑貳月。            │
  ├─┼────┼──┼──┼──┼────┼───────────┤
  │(二)│南山人壽│95年│95年│未理│無      │丙○○共同意圖為自己不│
  │  │保險股份│8 月│10月│賠  │        │法之所有，以詐術使人將│
  │  │有限公司│17日│24日│    │        │本人之物交付，未遂，處│
  │  │        │    │    │    │        │有期徒刑伍月，減為有期│
  │  │        │    │    │    │        │徒刑貳月又拾伍日。    │
  │  │        │    │    │    │        │戊○○共同意圖為自己不│
  │  │        │    │    │    │        │法之所有，以詐術使人將│
  │  │        │    │    │    │        │本人之物交付，未遂，處│
  │  │        │    │    │    │        │有期徒刑月，減為有期│
  │  │        │    │    │    │        │徒刑壹月又拾伍日，如易│
  │  │        │    │    │    │        │科罰金，以新臺幣壹仟元│
  │  │        │    │    │    │        │折算壹日。            │
  │  │        │    │    │    │        │己○○共同意圖為自己不│
  │  │        │    │    │    │        │法之所有，以詐術使人將│
  │  │        │    │    │    │        │本人之物交付，未遂，處│
  │  │        │    │    │    │        │有期徒刑肆月，減為有期│
  │  │        │    │    │    │        │徒刑貳月。            │
  ├─┼────┼──┼──┼──┼────┼───────────┤
  │(三)│國泰人壽│83年│95年│95年│150,000 │丙○○共同意圖為自己不│
  │  │保險股份│4 月│10月│11月│元      │法之所有，以詐術使人將│
  │  │有限公司│15日│25日│1日 ├────┤本人之物交付，處有期徒│
  │  │        │及84│    │    │168,000 │刑拾月。              │
  │  │        │年4 │    │    │元      │戊○○共同意圖為自己不│
  │  │        │月12│    │    ├────┤法之所有，以詐術使人將│
  │  │        │日  │    │    │26,000元│本人之物交付，處有期徒│
  │  │        │    ├──┼──┼────┤刑肆月，如易科罰金，以│
  │  │        │    │96年│96年│36,000元│新臺幣壹仟元折算壹日。│
  │  │        │    │2 月│3 月├────┤己○○共同意圖為自己不│
  │  │        │    │8 日│7 日│36,000元│法之所有，以詐術使人將│
  │  │        │    │    │    ├────┤本人之物交付，處有期徒│
  │  │        │    │    │    │6,000元 │刑柒月。              │
  │  │        │    │    │    ├────┤                      │
  │  │        │    │    │    │4,500元 │                      │
  │  │        │    │    │    ├────┤                      │
  │  │        │    │    │    │4,500元 │                      │
  │  │        │    ├──┼──┼────┤                      │
  │  │        │    │96年│96年│36,000元│                      │
  │  │        │    │3 月│3 月│        │                      │
  │  │        │    │16日│30日│        │                      │
  │  │        │    ├──┼──┼────┤                      │
  │  │        │    │96年│96年│36,000元│                      │
  │  │        │    │4 月│4 月│        │                      │
  │  │        │    │11日│20日│        │                      │
  │  │        │    ├──┼──┼────┤                      │
  │  │        │    │96年│96年│36,000元│                      │
  │  │        │    │5 月│6 月│        │                      │
  │  │        │    │30日│4 日│        │                      │
  │  │        ├──┼──┼──┼────┤                      │
  │  │        │    │    │    │合計：53│                      │
  │  │        │    │    │    │9,000元 │                      │
  └─┴────┴──┴──┴──┴────┴───────────┘
附表二、
  ┌─┬────┬──┬──┬──┬────┬───────────┐
  │編│保險公司│投保│申請│理賠│理賠金額│刑                  度│
  │號│        │日期│理賠│時間│        │                      │
  │  │        │    │日期│    │        │                      │
  ├─┼────┼──┼──┼──┼────┼───────────┤
  │(一)│國寶人壽│96年│97年│97年│3043,082│丙○○共同意圖為自己不│
  │  │保險股份│5 月│1 月│9 月│元      │法之所有，以詐術使人將│
  │  │有限公司│22日│22日│16日│        │本人之物交付，處有期徒│
  │  │        │    ├──┼──┼────┤刑拾月。              │
  │  │        │    │97年│97年│372,000 │戊○○共同意圖為自己不│
  │  │        │    │9 月│10月│元      │法之所有，以詐術使人將│
  │  │        │    │23日│6 日│        │本人之物交付，處有期徒│
  │  │        │    ├──┼──┼────┤刑肆月，如易科罰金，以│
  │  │        │    │    │    │合計：  │新臺幣壹仟元折算壹日。│
  │  │        │    │    │    │3,415,08│甲○○共同意圖為自己不│
  │  │        │    │    │    │元      │法之所有，以詐術使人將│
  │  │        │    │    │    │        │本人之物交付，處有期徒│
  │  │        │    │    │    │        │刑柒月。              │
  ├─┼────┼──┼──┼──┼────┼───────────┤
  │(二)│宏泰人壽│96年│97年│97年│5,048,08│丙○○共同意圖為自己不│
  │  │保險股份│4 月│1 月│4 月│2元     │法之所有，以詐術使人將│
  │  │有限公司│26日│23日│15日│        │本人之物交付，處有期徒│
  │  │        │    ├──┼──┼────┤刑壹年陸月。          │
  │  │        │    │97年│97年│1,079,41│戊○○共同意圖為自己不│
  │  │        │    │1 月│4 月│2元     │法之所有，以詐術使人將│
  │  │        │    │23日│15日│        │本人之物交付，處有期徒│
  │  │        │    ├──┼──┼────┤刑陸月，如易科罰金，以│
  │  │        │    │97年│97年│486,000 │新臺幣壹仟元折算壹日。│
  │  │        │    │4 月│4 月│元      │甲○○共同意圖為自己不│
  │  │        │    │23日│28日│        │法之所有，以詐術使人將│
  │  │        │    ├──┼──┼────┤本人之物交付，處有期徒│
  │  │        │    │97年│97年│72,000元│刑壹年。              │
  │  │        │    │5 月│5 月│        │                      │
  │  │        │    │22日│26日│        │                      │
  │  │        │    ├──┼──┼────┤                      │
  │  │        │    │97年│97年│108,000 │                      │
  │  │        │    │6 月│6 月│元      │                      │
  │  │        │    │25日│26日│        │                      │
  │  │        │    ├──┼──┼────┤                      │
  │  │        │    │97年│97年│90,000元│                      │
  │  │        │    │7 月│7 月│        │                      │
  │  │        │    │22日│24日│        │                      │
  │  │        │    ├──┼──┼────┤                      │
  │  │        │    │    │    │合計：  │                      │
  │  │        │    │    │    │6,883,49│                      │
  │  │        │    │    │    │4元     │                      │
  ├─┼────┼──┼──┼──┼────┼───────────┤
  │(三)│中國人壽│96年│97年│97年│3,265,15│丙○○共同意圖為自己不│
  │  │保險股份│8 月│1 月│9 月│0元     │法之所有，以詐術使人將│
  │  │有限公司│10日│23日│9 日│        │本人之物交付，處有期徒│
  │  │        │    ├──┼──┼────┤刑壹年貳月。          │
  │  │        │    │97年│97年│73,483元│戊○○共同意圖為自己不│
  │  │        │    │9 月│10月│        │法之所有，以詐術使人將│
  │  │        │    │24日│16日│        │本人之物交付，處有期徒│
  │  │        │    ├──┼──┼────┤刑伍月，如易科罰金，以│
  │  │        │    │97年│97年│21,609元│新臺幣壹仟元折算壹日。│
  │  │        │    │10月│10月│        │甲○○共同意圖為自己不│
  │  │        │    │1日 │17日│        │法之所有，以詐術使人將│
  │  │        │    ├──┼──┼────┤本人之物交付，處有期徒│
  │  │        │    │97年│97年│19,210元│刑拾月。              │
  │  │        │    │10月│10月│        │                      │
  │  │        │    │1日 │17日│        │                      │
  │  │        │    ├──┼──┼────┤                      │
  │  │        │    │97年│97年│19,210元│                      │
  │  │        │    │10月│10月│        │                      │
  │  │        │    │1 日│17日│        │                      │
  │  │        │    ├──┼──┼────┤                      │
  │  │        │    │97年│97年│19,210元│                      │
  │  │        │    │10月│10月│        │                      │
  │  │        │    │1日 │17日│        │                      │
  │  │        │    ├──┼──┼────┤                      │
  │  │        │    │97年│97年│19,210元│                      │
  │  │        │    │10月│10月│        │                      │
  │  │        │    │1 日│17日│        │                      │
  │  │        │    ├──┼──┼────┤                      │
  │  │        │    │97年│97年│16,007元│                      │
  │  │        │    │10月│10月│        │                      │
  │  │        │    │1日 │17日│        │                      │
  │  │        │    ├──┼──┼────┤                      │
  │  │        │    │    │    │合計：  │                      │
  │  │        │    │    │    │3,453,08│                      │
  │  │        │    │    │    │9元     │                      │
  ├─┼────┼──┼──┼──┼────┼───────────┤
  │(四)│新光人壽│96年│97年│97年│6,749,10│丙○○共同意圖為自己不│
  │  │保險股份│5 月│2 月│9 月│5元     │法之所有，以詐術使人將│
  │  │有限公司│23日│13日│24日│        │本人之物交付，處有期徒│
  │  │        │    │    │    │        │刑壹年陸月。          │
  │  │        │    │    │    │        │戊○○共同意圖為自己不│
  │  │        │    │    │    │        │法之所有，以詐術使人將│
  │  │        │    │    │    │        │本人之物交付，處有期徒│
  │  │        │    │    │    │        │刑陸月，如易科罰金，以│
  │  │        │    │    │    │        │新臺幣壹仟元折算壹日。│
  │  │        │    │    │    │        │甲○○共同意圖為自己不│
  │  │        │    │    │    │        │法之所有，以詐術使人將│
  │  │        │    │    │    │        │本人之物交付，處有期徒│
  │  │        │    │    │    │        │刑壹年。              │
  └─┴────┴──┴──┴──┴────┴───────────┘
附錄本案論罪科刑法條
中華民國刑法第339條
（普通詐欺罪）
意圖為自己或第三人不法之所有，以詐術使人將本人或第三人之
物交付者，處 5 年以下有期徒刑、拘役或科或併科 1 千元以下
罰金。
以前項方法得財產上不法之利益或使第三人得之者，亦同。
前二項之未遂犯罰之。
中華民國刑法第215條
（業務上文書登載不實罪）
從事業務之人，明知為不實之事項，而登載於其業務上作成之文
書，足以生損害於公眾或他人者，處 3 年以下有期徒刑、拘役
或 5 百元以下罰金。
中華民國刑法第216條
（行使偽造變造或登載不實之文書罪）
行使第 210 條至第 215 條之文書者，依偽造、變造文書或登載
不實事項或使登載不實事項之規定處斷。

司法院資訊處製作；財團法人民間司法改革基金會備份。
